【裁判字號】    89,台上,3584
【裁判日期】    890622
【裁判案由】    貪污
【裁判全文】
最高法院刑事判決                              八十九年度台上字第三五八四號
    上  訴  人  台灣高等法院高雄分院檢察署檢察官
    被      告  甲○○
    選任辯護人  許文彬律師
右上訴人因被告貪污案件，不服台灣高等法院高雄分院中華民國八十八年七月七日第
二審更審判決（八十八年度上更(二)字第五十四號，起訴案號：台灣高雄地方法院檢察
署八十三年度偵字第二三七三九號），提起上訴，本院判決如左：
    主  文
上訴駁回。
    理  由
按刑事訴訟法第三百七十七條規定，上訴於第三審法院，非以判決違背法令為理由，
不得為之。是提起第三審上訴，應以原判決違背法令為理由，係屬法定要件。如果上
訴理由狀並未依據卷內訴訟資料，具體指摘原判決不適用何種法則或如何適用不當，
或所指摘原判決違法情事，顯與法律規定得為第三審上訴理由之違法情形，不相適合
時，均應認其上訴為違背法律上之程式，予以駁回。本件原判決認定高雄市政府工務
局養護工程處（下稱養工處）於民國七十七年間興建「金獅湖開闢工程」，全部工程
分六期施工，均委由台北市欣德工程顧問有限公司（下稱欣德公司）承攬設計監造，
其中第一、三期之工程由正明及國軒兩家營造有限公司得標承造，再轉包予王豐億施
工。被告甲○○經欣德公司指定為監工，負責監督上開工程之按圖施工、填載施工日
誌、工程完訖後之查估驗收等業務，係依委任合約為高雄市政府處理事務之人。於監
督王豐億施作上開工程時，發現王某就長度約有六百四十公尺之駁坎工程，並未按照
欣德公司所設計之內層二十公分碎石級配、中間澆注二十公分抗壓水泥、外層鋪設三
十公分大型卵石之設計圖說施工，大部份之碎石級配與抗壓水泥均未施作。乃意圖為
王豐億不法之利益及損害高雄市政府之利益，未確實監工，並基於概括之犯意，連續
於七十九年五月十五日（第一期部分）及七十九年十二月十二日（第三期部分），在
養工處工程驗收紀錄簽章同意通過查估驗收上開駁坎工程，使王豐億得以向高雄市政
府順利請領工程款，獲得偷工減料之不法利益新台幣（下同）一百八十二萬一千六百
十二元（第一期）及四十四萬六千三百九十五元（第三期），致生損害於高雄市政府
之財產利益等情。因而撤銷第一審判決，改判論處被告連續為他人處理事務，意圖為
第三人不法之利益及損害本人之利益，而為違背其任務之行為，致生損害於本人之財
產罪刑（緩刑三年）。係以被告於法務部調查局高雄市調查處（下稱高雄市調處）已
供承在監工時知悉王豐億施做駁崁工程時有偷工減料與設計圖不符之事實，經核與承
包商王豐億於高雄市調處所供相符，王豐億於高雄市調處雖稱被告曾要求其改善，但
事後其未改善，被告亦僅表示日後由其自行負責，顯見被告確有違背監工任務。而前
開金獅湖第一、三期駁坎工程，未依設計圖施作，確有上開偷工減料情事，已經高雄
市政府函綦詳，且有高雄市政府公共工程抽查紀錄表，高雄市政府工地督導小組會
勘紀錄，高雄市調處會勘紀錄、現場會勘照片在卷足憑。並說明被告於王豐億完成該
工程後，未確實盡其監督之責，先後於七十九年五月十五日（第一期）及同年十二月
十二日（第三期）養工處驗收該工程時，在驗收紀錄上簽章，使不知情之驗收承辦人
員驗收通過，王豐億因而得順利向高雄市政府請領上述金額工程款，有養工處工程驗
收紀錄、工程決算明細表及臺灣高雄地方法院、原審法院民事判決、本院民事裁定影
本在卷足按，為其所憑之證據及認定之理由，均已詳敘其調查證據之結果及取捨證據
認定之理由，並就上訴人否認之辯詞認非可採，予以論述。經核所為論敘均與卷內證
據資料相符，從形式上觀察並無認定事實不依證據或有何採證違背證據法則等違法情
形存在。而原判決理由已說明「高雄市金獅湖開闢工程委託規劃設計及監造服務合約
書」係養工處因限於人力技術，依行政院所頒「各機關委託技術顧問機構承辦技術服
務處理要點」之規定，委託欣德公司辦理系爭工程之監造，顯見其係屬私經濟行為之
民事上委任契約。被告經欣德公司指定至工地現場負責監工，既係基於高雄市政府私
經濟行為之民事上委任，辦理系爭工程之監造，並非受託處理機關權利範圍內之公務
，亦不因而享有公法上之權利，不能認係受公務機關委託承辦公務之人。檢察官上訴
意旨，認被告應具受公務機關委託承辦公務之人身分，係與原判決對此持不同之法律
見解，其就原判決此項認定並未具體指其如何違背法令，自非適法之第三審上訴理由
。本件公訴人雖係依修正前貪污治罪條例第六條第一項第四款之圖利罪嫌起訴，然公
訴事實既認被告係受指派擔任工程監工，明知包商未依設計圖說施工偷工減料，竟違
背職務未要求改善予以圖利等情，其就刑法背信罪行為人主觀上之圖利犯意及客觀上
違背任務行為之基本社會事實，俱已涵蓋，應認二者之基本社會事實相同。是原判決
依刑事訴訟法第三百條規定，變更檢察官起訴法條，論以背信罪，尚無未受請求之事
項予以判決之違法可言。檢察官上訴意旨所指摘原判決違法情形，核與法律規定得為
第三審上訴理由之違法情形，不相適合，依前揭說明，其上訴違背法律上之程式，應
予駁回。
據上論結，應依刑事訴訟法第三百九十五條前段，判決如主文。
中      華      民      國    八十九    年      六      月    二十二    日
                              最高法院刑事第六庭
                                  審判長法官  紀  俊  乾
                                        法官  黃  正  興
                                        法官  陳  東  誥
                                        法官  張  春  福
                                        法官  韓  金  秀
      右正本證明與原本無異
                                              書  記  官
中      華      民      國    八十九    年      六      月    二十八    日


司法院資訊處製作；財團法人民間司法改革基金會備份。
